臺灣嘉義地方法院刑事判決
110年度易字第93號
公  訴  人  臺灣嘉義地方檢察署檢察官
被      告  蘇宏嘉


選任辯護人  蔡昀圻律師(法扶律師)          
上列被告因竊盜案件，經檢察官提起公訴（109年度偵字第2695
號），本院判決如下：
    主  文
蘇宏嘉幫助犯竊盜罪，處拘役50日，如易科罰金，以新臺幣1千
元折算1日。
    事實及理由
一、本判決參考司法院「刑事判決精簡原則」製作，本件認定被
    告蘇宏嘉有罪之相關證據之證據能力部分，檢察官、被告及
    辯護人均未爭執，是就證據能力部分即無庸說明。
二、按有罪判決，諭知六月以下有期徒刑或拘役得易科罰金、罰
    金或免刑者，其判決書得僅記載判決主文、犯罪事實、證據
    名稱、對於被告有利證據不採納之理由及應適用之法條。刑
    事訴訟法第310條之1第1項定有明文。本件有罪判決諭知之
    刑度符合上開規定，爰依上開規定記載犯罪事實、證據名稱
    ，及對於被告蘇宏嘉有利證據不採納之理由如下：
  ㈠犯罪事實
　　蘇宏嘉、張仁議、陳文賓均係朋友關係。蘇宏嘉於民國108
    年10月9日下午4時25分許前某時，知悉張仁議需用挖土機挖
    斗，即告知張仁議在其當時農務工作地點附近，停放一部挖
    土機，並明知張仁議欲前往行竊該部挖土機挖斗，仍基於幫
    助竊盜之犯意，於108年10月9日下午4時25分許，駕駛車號0
    00-0000號自小客車，前往嘉義縣○○鎮○路里○○路○○路○段000
    0地號土地，確認張仁議欲行竊之挖土機尚在該處。復於108
    年10月10日凌晨2時30分許前某時，帶同張仁議至停放上開
    挖土機之地點，張仁議以置於挖土機內部之鑰匙，啟動挖土
    機，將挖土機駛離約100至200公尺後，蘇宏嘉即行離去。嗣
    後，張仁議即基於竊盜之犯意，先聯繫陳文賓（張仁議、陳
    文賓所涉犯竊盜犯行部分，由本院另行為簡易判決處刑），
    由陳文賓基於幫助竊盜之犯意，駕駛上開自小客車搭載張仁
    議返回其雲林縣○○鄉○○村00鄰○○000號住處，張仁議隨即駕
    駛拼裝車前往嘉義縣○○鎮○○里○○○00○00號旁之地點（電線桿
    編號：排路38分11），將拼裝車停放該處後，即以不詳方式
    前往上開挖土機停放地點。陳文賓則駕駛上開自小客車，前
    往大林交流道旁等候。張仁議即於108年10月10日凌晨2時30
    分許，趁游ＯＯ所有之KOMATSU牌型號PCOOO號挖土機停放該處
    無人看管之際，將挖土機駛離現場。途經大林交流道時，陳
    文賓亦駕駛上開自小客車駛於前方，陪同張仁議前往嘉義縣
    ○○鎮○○里○○○00○00號旁之地點。張仁議隨後將挖斗卸載於其
    拼裝車上，得手上開挖斗後隨即駕駛拼裝車，與駕駛上開自
    用小客車之陳文賓一同逃逸，上開遭竊取挖斗之挖土機則棄
    置現場。事後，張仁議並給付陳文賓新臺幣1千元作為報酬
    。
  ㈡證據名稱
　1.被告分別於警詢中之供述（見警卷第4頁背面第5至14列、第
    6頁背面至第8頁）、偵查中之供述（見偵卷第207至208頁）
    、本院審理中之供述（見本院卷2第297頁第4列、卷3第48頁
    第18列）。
　2.證人即共犯張仁議分別於偵查中之證述（見偵卷第81頁第5
    列）、本院訊問中之證述（見本院卷1第13至28列）、本院
    審理中之證述（見本院卷3第25頁第7至9列、第27頁第23至2
    5列、第28頁第4至20列、第29頁第15至30列）。
　3.證人即共犯陳文賓分別於警詢中之證述（見警卷第1至3頁）
    、偵查中之證述（見偵卷第74、199至201頁）、本院審理中
    之證述（見本院卷2第282至283頁）。
　4.證人即告訴人游ＯＯ於警詢中之證述（見警卷第9至10頁）、
    本院審理中之證述（見本院卷2第223至228頁、卷3第36頁第
    20至27列、第40頁第8至13列）。
  5.證人即承辦警員王ＯＯ於本院審理中之證述（見本院卷2第238
    至239頁、第240頁第1至3列）。
　6.挖土機進口報單、贓物認領保管單、挖土機失竊、行駛痕跡
    、尋或地點、特徵等照片15張、監視器翻拍照片23張、車號
    000-0000號自小客車車輛詳細資料報表（見警卷第17、19、
    21至27、29至31、34至42、49頁）。
　7.現場圖、本院勘察監視器光碟後擷取之相關照片21張（見本
    院卷2第89頁、卷3第53至63頁）、本案監視器光碟8片（存
    放於本院卷2證件存置袋）。
  ㈢對於被告有利證據不採納之理由
　　訊據被告雖坦承曾經告知共犯張仁議上開挖土機所在地點之
    事實，然矢口否認有何幫助竊盜犯行，辯稱：我不知道共犯
    張仁議詢問挖土機之目的，108年10月9日下午4時25分許，
    駕駛車號000-0000號自小客車，前往嘉義縣○○鎮○路里○○路○
    ○路○段0000地號土地，是因為事先勘查農務工作而到現場，
    並非查看挖土機。我事後告知警方挖斗位置，係協助警方偵
    查本案之證人等語。辯護人則為被告另辯護：共犯張仁議於
    111年2月25日於本院證稱竊取挖斗之事，係其個人所為，與
    被告及共犯陳文賓均無關係，且係因與被告有金錢糾紛，之
    前才設詞誣陷被告等語。經查：
  1.證人即僱請被告從事農務工作之王俊昇固於本院審理中證稱
    ：於108年10月間那時候應該都有僱請被告到田裡幫忙工作
    ，噴農藥、灑肥料都叫被告等語（見本院卷2第230頁）。惟
    被告於108年10月30日警詢中自承：是共犯張仁議叫我過去
    事先查看挖土機是否還在失竊地點，所以我就駕車出現在挖
    土機失竊地點等語（見警卷第7頁）。並參諸證人王ＯＯ於本
    院審理中證稱：印象中，被告在警察局的時候，沒有跟我們
    強調說被告會出現在挖土機失竊地點是因為要去附近農田工
    作的關係等語（見本院卷2第247至248頁）。是以，倘如被
    告當時係為農務工作而前往挖土機附近地點，則此等有利排
    除其犯罪嫌疑之重要事項，何以未於警方調查時即行告知、
    澄清？故被告於本院審理中辯稱：108年10月9日下午4時25
    分許，駕駛車號000-0000號自小客車，前往嘉義縣○○鎮○路
    里○○路○○路○段0000地號土地，是因為事先勘查農務工作而
    到現場，並非查看挖土機等語，是否誠摯可信，已非無疑。
    另證人王ＯＯ於本院審理中證稱：每次被告去幫我們家三塊農
    田噴藥的時候，都有3、4個人，開1台鐵牛拼裝車，我沒有
    看過被告開車號000-0000號自小客車過去農地噴農藥。噴農
    藥的時候，是我將農藥拿去田裡面給被告，肥料也是我先訂
    好，被告直接到肥料行載等語明確（見本院卷2第233至234
    頁）。參以卷附之被告於108年10月9日下午4時25分許之監
    視器翻拍照片6張（見警卷第29至31頁），被告當時係駕駛
    上開自小客車，而非證人王ＯＯ所述之農用拼裝車，於抵達挖
    土機附近處所前，亦無任何停車從事農務工作之情形。且依
    據本院擷取監視器之照片（見本院卷3第54至55頁），被告
    駕駛上開自小客車抵達挖土機停放處後隱沒於樹林中，約9
    分鐘後復於樹林中駛出。是被告駕駛出現於證人王俊昇農田
    附近時，僅停車約9分鐘，足見當時被告自非農事噴農藥、
    灑肥料等農務工作自明。再者，依據證人王ＯＯ當庭於現場圖
    上所繪製之3塊農田位置（見本院卷2第89頁），對照警卷第
    30頁之挖土機停放位置，顯然並非同處，而依據本院卷3第5
    3至55頁所示被告駕駛上開自小客車之路線，乃直行相對於
    證人王ＯＯ農田另邊之道路，且途中均無停駛，反而至遠離證
    人王ＯＯ農田處之挖土機附近位置，即停駛隱沒於樹林中約9
    分鐘。是由其上開行車動線，與其所稱謂證人王ＯＯ農務工作
    前查看農田之情形，亦屬不符。準此，被告上開辯稱，應非
    屬實，殊難採信。　　
  2.證人即共犯張仁議固於本院審理中證稱：是我自己去開挖土
    機的，於110年4月12日本院訊問程序中的陳述，是誣陷被告
    的，挖土機是我自己開車過去看到的等語（見本院卷3第27
    至28頁）。然關於挖土機所在資訊是否共犯張仁議自行發現
    一節，業據被告於108年10月30日警詢中自承：係共犯張仁
    議叫我過去事先查看挖土機是否還在失竊地點等語明確，是
    共犯張仁議於本院審理中之證述，不僅與其前之供述，互為
    扞格外，亦與被告就部分情節之供述，顯然不符。是其於本
    院審理中所為之證述，非無袒護被告之可能。自不得以其審
    理中之證述，即對被告為有利之認定。
  3.被告另辯稱不知共犯張仁議詢問挖土機相關資訊的目的等語
    。然參諸被告之臺灣高等法院被告前案紀錄表，被告犯罪前
    科多為竊盜犯行，則共犯張仁議向其詢問有無挖土機或挖土
    機所在資訊時，被告即應已明知共犯張仁議已有竊取犯意。
    況共犯張仁議於竊取前日下午即特意請被告前往查看挖土機
    是否仍在現場，甚且於竊取前之深夜凌晨時段，被告還親自
    帶共犯張仁議前往挖土機所在地點後，始行離去。由此均足
    見，被告對於共犯張仁議之竊盜犯行，斷無推諉不知之可能
    。是被告上開所辯，亦係臨訟卸責之詞，無可採憑。
  4.至被告復稱事後告知警方挖斗位置，係協助警方偵查本案之
    證人等語。被告雖確係於案發後告知警方挖斗位置，並供出
    共犯張仁議、陳文賓等人，然被告告知共犯張仁議上開挖土
    機所在資訊，提供助力，以供共犯張仁議便於行竊等節，業
    據本院審認如前，故被告案發後協助警方調查之上開舉動，
    至多僅能認其犯後態度尚可，而作為量刑之參考，尚非得以
    此對其為有利之認定。
二、論罪科刑之簡要說明
  1.查被告告知共犯張仁議本件挖土機之所在地，並於深夜帶同
    其到場，為共犯張仁議提供竊盜客體資訊之助力，所實施者
    非屬竊盜之構成要件行為，且係基於幫助犯意為之，核其所
    為，係犯刑法第30條第1項、第320條第1項竊盜罪之幫助犯
    ，並應依刑法第30條第2項之規定，依正犯之刑減輕之。至
    公訴意旨認被告係涉犯刑法第321條第1項第4款之結夥三人
    以上竊盜罪嫌，惟尚無證據證明被告及共犯陳文賓，均係與
    共犯張仁議有何結夥三人以上共同竊盜之犯意聯絡，復無證
    據證明被告與共犯陳文賓有何參與竊盜犯行之構成要件行為
    ，是被告所涉竊盜犯行罪名，自與起訴法條未合。然此部分
    與起訴部分係屬社會基本事實同一，並經本院告知被告罪名
    及相關權益，無礙其防禦權之行使，爰依刑事訴訟法第300
    條規定變更起訴法條，併此敘明。
  2.被告前因竊盜案件，分別經法院判處罪刑確定後，並定應執
    行有期徒刑1年9月確定，於106年12月27日縮短刑期假釋出
    監，並付保護管束，於107年9月16日保護管束期滿，假釋未
    經撤銷，以已執行完畢論等情，有其臺灣高等法院被告前案
    紀錄表附卷足參，其受有期徒刑之執行完畢後5年內，故意
    再犯本件有期徒刑以上之罪，為累犯，應依刑法第47條第1
    項之規定加重其刑。又依據司法院大法官釋字第775號解釋
    文之意旨，係指個案應量處最低法定刑、又無法適用刑法第
    59條在內減輕規定之情形，法院應依此解釋意旨裁量不予加
    重最低本刑。本件依被告累犯及犯罪情節，均無上開情事，
    自難指就累犯加重其最低本刑有不符上開解釋意旨之違誤。
    審酌被告前案甫於107年間執行完畢，又再犯本件罪質相同
    之竊盜案件，顯見被告嚴重欠缺對他人財產法益之尊重，其
    對於刑罰反應力薄弱，且依本案犯罪情節，被告不適宜量處
    最低法定刑，亦無何情輕法重而有刑法第59條減輕其刑規定
    之適用情形，本件加重其刑，不生被告所受刑罰超過其所應
    負擔之情事，是本件就被告所犯之罪，應依刑法第47條第1
    項累犯規定加重其刑，並應先加重後減輕之。
　3.爰以行為人之責任為基礎，審酌被告：1.國中畢業之智識程
    度、業農、已婚、2個孩子、父母親均不在人世、家裡經濟
    由其負擔之家庭、經濟狀況。2.因幫助共犯張仁議行竊他人
    財物，欠缺尊重他人所有權之觀念，誠值非難。3.本案竊取
    財物之價值。4.竊取物品已尋回發還予被害人，犯罪所生損
    害不至擴大。5.犯後否認犯行，無從令本院認其有何悔悟之
    心，然事後告知警方挖斗位置，以便順利尋獲挖斗，並主動
    供出共犯張仁議、陳文賓，對於警方查獲本案頗有助力。6.
    前有多次竊盜罪之前科素行（上述作為累犯基礎事實之前科
    ，不再重複評價），足認被告不知悔改，目無法紀等一切情
    狀，量處如主文所示之刑，併諭知易科罰金之折算標準，以
    示懲儆。
三、適用法條
    刑事訴訟法第300條、第299條第1項前段、第310條之1，刑
    法第30條第1項、第2項、第320條第1項、第47條第1項、第4
    1條第1項前段，刑法施行法第1條之1第1項，判決如主文。
本案經檢察官姜智仁提起公訴，檢察官林津鋒到庭執行職務。
中    華    民    國   111    年    3     月    11    日
                  刑事第五庭  法  官  張志偉
以上正本證明與原本無異。
如不服本判決應於收受判決後20日內向本院提出上訴書狀，並應
敘述具體理由；其未敘述上訴理由者，應於上訴期間屆滿後20日
內向本院補提理由書（均須按他造當事人之人數附繕本）「切勿
逕送上級法院」。告訴人或被害人如對於本判決不服者，應具備
理由請求檢察官上訴，其上訴期間之計算係以檢察官收受判決正
本之日期為準。　　　　　　　　　
中　　華　　民　　國　　111 　年　　3 　　月　　11　　日
                               書記官  李彩娥
附錄論罪科刑法條：
中華民國刑法第320條第1項
意圖為自己或第三人不法之所有，而竊取他人之動產者，為竊盜
罪，處5年以下有期徒刑、拘役或50萬元以下罰金。